【裁判字號】    92,交聲,827
【裁判日期】    920929
【裁判案由】    違反道路交通管理處罰條例聲明異議
【裁判全文】
臺灣臺北地方法院交通事件裁定                    九十二年度交聲字第八二七號
    異  議  人
    即受處分人  錫記貿易股份有限公司
    代  表  人  李欽宗
右列受處分人因違反道路交通管理處罰條例事件，對於臺北市交通事件裁決所中華民
國九十二年六月二十五日所為之處分（原處分案號：北市裁三字第車裁二二–Ｄ九Ｂ
三○三八二四號），聲明異議，本院裁定如左：
    主      文
原處分撤銷。
錫記貿易股份有限公司不罰。
    理      由
一、按法院受理交通事件，準用刑事訴訟法之規定，道路交通管理處罰條例第八十九
    條前段定有明文，是最高法院七十六年臺上字第四九八六號判例：認定犯罪事實
    所憑之證據，雖不以直接證據為限，間接證據亦包括在內；然而無論直接或間接
    證據，其為訴訟上之證明，須於通常一般之人均不致有所懷疑，而得確信其為真
    實之程度者，始得據為有罪之認定，倘其證明尚未達到此一程度，而有合理之懷
    疑存在以致事實審法院無從取得有罪之確信時，即應由法院為諭知被告無罪之判
    決，亦即刑事訴訟法上法院認定事實之最重要原則「認定被告有罪，就該有罪事
    實不能有任何之合理懷疑存在」，於法院審理行為人違反道路交通管理處罰條例
    案件時，自當有其適用。易言之，法院於審理行為人違反道路交通管理處罰條例
    案件，當踐行完畢調查證據之程序後，為事實之認定時，如就原處分機關所認定
    之行為人違規之事實仍有合理之訴訟上懷疑，而無法百分之百確信行為人確有該
    當於道路交通管理處罰條例各該處罰條文之構成要件事實時，即應依訴訟上之待
    證事實「倘有懷疑，則從被告之利益作解釋」之證據法則，作對受處分人有利之
    認定。
二、本件異議人即受處分人錫記貿易股份有限公司所有之車牌號碼Ｚ六–六一一六號
    自用小客車，於民國九十二年四月十六日下午二時四十五分許，途經桃園縣龜山
    鄉○○路由林口往臺一線方向時，因違反道路交通管理處罰條例之行為，拒絕停
    車接受稽查而逃逸，而為桃園縣政府警察局交通隊警員傅祥慶以受處分人所有之
    汽車有違反道路交通管理處罰條例第六十條第一項規定之事實掣單舉發，嗣將舉
    發通知單送達於受處分人後，受處分人於舉發通知單上所載之應到案日期前向原
    處分機關提出申訴，經原處分機關函請舉發單位調查結果，仍認受處分人所有之
    汽車有上述違規行為，原處分機關乃依道路交通管理處罰條例第六十條第一項、
    第八十五條第三項、違反道路交通管理事件統一裁罰基準表之規定，於九十二年
    六月二十五日裁處受處分人罰鍰新臺幣三千元。
三、訊據受處分人之代表人李欽宗始終堅詞否認其所有上述車牌號碼Ｚ六–六一一六
    號自用小客車於右揭時地有上述違規事實，辯稱：舉發單上所載之日期，伊並未
    駕駛該車號汽車途經桃園縣龜山鄉，更不知該鄉○○路位於何處，且當日亦無將
    汽車出借他人使用，不知為何會收到本件舉發單等語。經查，證人即桃園縣政府
    警察局交通隊警員傅祥慶於調查時固結證稱：舉發地點是在桃園縣龜山鄉○○路
    由林口往臺一線的方向，伊與同事共三人在該處取締超速違規，該路段最高速限
    是時速六十公里，受處分人所有之上開車牌號碼之汽車時速則高達一○○公里，
    伊等有手提式雷達測速槍，三人並目睹該車拒絕攔停接受稽查等語，惟就受處分
    人所有之汽車是否確有超速違規一節，因無相關積極事證可供相佐，故該超速違
    規部分，警方並未予以舉發等情，亦據證人傅祥慶結證屬實，是受處分人所有之
    汽車有無違反道路交通管理處罰條例之前提行為，即有可疑，遑論有因而拒絕停
    車接受稽查而逃逸之事實，其理甚明。本件於舉發上既容有可議之處，而綜觀全
    案卷證，就違規超速部分又無積極事證相佐，也未見另有舉發超速之事實，要難
    據以認定受處分人之汽車即有上述違規之事實，自應作對受處分人有利之認定，
    認其所為上開辯解尚屬可採。
四、綜上所述，原處分機關所認定受處分人所有之汽車有前述違規之情事，因本件查
    無其他積極證據足以證明，自應作對受處分人有利之認定，原處分機關未予詳查
    ，遽對受處分人為前開裁罰，即難認為允當。本件受處分人之異議為有理由，自
    應由本院將原處分撤銷，並另為不罰之諭知如主文第二項所示，以資適法。
據上論斷，應依道路交通案件處理辦法第二十條前段，裁定如主文。
中      華      民      國    九十二    年      九      月    二十九    日
                                      臺灣臺北地方法院交通法庭
                                          法  官  張  江  澤
右正本證明與原本無異。
如不服本裁定，應於裁定送達後五日內向本院提出抗告狀。
                                          書記官  陳  泰  寧
中      華      民      國    九十二    年      十      月      三      日


司法院資訊處製作；財團法人民間司法改革基金會備份。
